臺灣臺中地方法院簡易民事判決
　　　　　 110年度沙簡字第680號
原      告  梁錦芳  

            陳穩源  

            陳華榮  
            蔣淑甘  


共      同
訴訟代理人  謝秉錡律師
複訴訟代理人
            劉靜芬律師
            張淳烝  
被      告  楊子慧  

            楊秉汯  
共      同
訴訟代理人  楊敏雄  
上列當事人間請求請求確認經界等事件，本院於民國111年8月30
日言詞辯論終結，判決如下：
    主      文
確認原告梁錦芳所有坐落臺中市○○區○○○段000地號土地與被告所
有坐落臺中市○○區○○○段000地號土地之界址，為附圖所示A-B點
連線。
確認原告陳穩源所有坐落臺中市○○區○○○段000地號土地與被告所
有坐落臺中市○○區○○○段000地號土地之界址，為附圖所示B-C點
連線。
確認原告陳穩源所有坐落臺中市○○區○○○段000地號土地與被告所
有坐落臺中市○○區○○○段000地號土地之界址，為附圖所示C-D點
連線。
確認原告陳華榮所有坐落臺中市○○區○○○段000地號土地與被告所
有坐落臺中市○○區○○○段000地號土地之界址，為附圖所示D-E點
連線。
確認原告蔣淑甘所有坐落臺中市○○區○○○段000地號土地與被告所
有坐落臺中市○○區○○○段000地號土地之界址，為附圖所示E-F點
連線。
訟費用由被告負擔五分之一，餘由原告負擔。
    事實及理由
壹、程序事項：按當事人死亡者，訴訟程序在有繼承人、遺產管
    理人或其他依法令應續行訴訟之人承受其訴訟以前當然停止
    ；前開承受訴訟人，於得為承受時，應即為承受之聲明；他
    造當事人，亦得聲明承受訴訟；聲明承受訴訟，應提出書狀
    於受訴法院，由法院送達於他造；當事人不聲明承受訴訟時
    ，法院亦得依職權，以裁定命其續行訴訟，民事訴訟法第16
    8、175條、第176條、第178條分別定有明文。本件被告黃秀
    溱於起訴後之民國110年11月19日死亡，經繼承人即被告楊
    子慧、楊秉汯具狀聲明承受訴訟（另楊文濱拋棄繼承），此
    有戶籍謄本、繼承系統表可稽，核其聲明承受訴訟與上開規
    定相符，應予准許。
貳、實體事項：
一、原告主張：原告等人分別為臺中市○○區○○○段000○000○000○0
    00○000地號土地之所有權人，而被告則為同段920號土地之
    所有權人，原告等人與被告所有土地界線，並非如地籍圖上
    界線，原告認為重測後之地籍圖並非當初雙方所有土地之界
    線，爰提起本件訴訟請求確認兩造間土地之界址。並聲明：
    （一）確認原告梁錦芳所有坐落臺中市○○區○○○段000地號土
    地與被告所有坐落臺中市○○區○○○段000地號土地之界址，為
    附圖所示G-H-I-J點連線。（二）確認原告陳穩源所有坐落
    臺中市○○區○○○段000地號土地與被告所有坐落臺中市○○區○○
    ○段000地號土地之界址，為附圖所示J-K點連線。（三）確
    認原告陳穩源所有坐落臺中市○○區○○○段000地號土地與被告
    所有坐落臺中市○○區○○○段000地號土地之界址，為附圖所示
    K-L-M點連線。（四）確認原告陳華榮所有坐落臺中市○○區○
    ○○段000地號土地與被告所有坐落臺中市○○區○○○段000地號
    土地之界址，為附圖所示M-N-O點連線。（五）確認原告蔣
    淑甘所有坐落臺中市○○區○○○段000地號土地與被告所有坐落
    臺中市○○區○○○段000地號土地之界址，為附圖所示O-P點連
    線。（六）訴訟費用由被告負擔。
二、被告抗辯：兩造界址應為附圖R-S-T-U-V-W連線。並聲明：
    請求駁回原告之訴，訴訟費用由原告負擔。
三、得心證之理由：
（一）原告主張坐落臺中市○○區○○○段000○000○000○000○000地號
      土地分別為原告梁錦芳、陳穩源、陳華榮、蔣淑甘所有；
      同段920地號土地則為被告所有，原告土地與被告土地相
      鄰等情，已據其提出土地登記第一類、第二類謄本為證，
      兩造土地相鄰之事實復為被告所不爭執，堪信為真實。
（二）按所謂因定不動產界線之訴訟，係指不動產之經界不明，
      或就經界有爭執，而求定其界線所在之訴訟而言（最高法
      院30年抗字第177號判例參照），性質上屬於形成之訴。
      原告提起此訴訟時，只須聲明請求定其界線之所在即可，
      無須主張特定之界線。縱原告有主張一定之界線而不能證
      明，法院仍不能以此駁回其訴。亦即法院可不受兩造當事
      人主張之拘束，得本於調查之結果，定雙方不動產之經界
      （最高法院90年度台上字第868號判決意旨參照）。經查
      ，原告主張：兩造界址應如附圖G-G-I-J-K-L-M-N-O-P連
      線（即現場磚牆位址）所示；被告則抗辯：系爭土地間之
      界址，應以R-S-T-U-V-W-X連線（即被告紅色噴漆點連線
      ）所示。足見兩造就系爭土地間之經界確有爭執。是依前
      揭說明，原告請求本院確定系爭土地之界址，自屬有據。
      　
（三）政府辦理重測係提供土地測量技術上之服務，目的在將人
      民原有土地所有權範圍，利用地籍調查及測量等方法，將
      其完整正確反映於地籍圖，並無增減人民私權之效力。而
      人民原有土地所有權之範圍，尚不能以重測時當事人占用
      現況或其指界為準。惟當事人間之經界不明，就界址發生
      爭議，訴請法院裁判，法院就相鄰兩土地間，其具體界址
      何在之判斷基準，我國民法未有明文。土地法第46條之2
      第1項各款之規定，雖係地政機關辦理重測時之施測依據
      ，然亦可作為法院認定界址之參考。但在當事人指界不一
      ，而有圖地相符之地籍圖可稽時，自應以地籍圖為準，於
      地籍圖不精確之情況下，學說上認應秉持公平之原則，依
      下列判斷經界之資料，合理認定之：1.鄰接各土地之買賣
      契約或地圖（實測圖、分割圖、分筆圖）。2.經界標識之
      狀況（經界石、經界木、木樁、基石、埋炭等）。3.經界
      附近占有之沿革（房屋、廚房、廁所、自來水管、水溝之
      位置及系爭土地之利用狀況）。4.登記簿面積與各土地實
      測面積之差異。此外，外國法例，如德國民法第920條之
      規定意旨，經界之訴於經界線不明時，以占有狀態定之，
      如占有狀態亦不明者，系爭土地均分之，而依上開方法所
      定經界，與調查之狀況、尤其與土地確定面積不一致者，
      應斟酌此狀況，依適於公平之方法定之。我國雖無類此之
      規定，惟亦得為認定之參考。從而，關於相鄰土地之界址
      爭執，在地籍圖並無不精準之前提下，即應以地籍圖為準
      ，然如地籍圖確有不精確之情事，則應再參考鄰接各土地
      之買賣契約、地圖、經界標識、占有沿革等客觀情事認定
      之。本件兩造就相鄰之上開土地界址有爭執，已如上，本
      院自得依據上開原則，確定上開土地之經界位置。
（四）本件經內政部國土測繪中心使用精密電子測距經緯儀，在
      系爭土地附近檢測108年度臺中市大肚區地籍圖重測所測
      設之圖根點，經檢測無誤後，以各圖根點為基點，分別施
      測系爭土地及附近界址點，並計算其坐標值輸入電腦，以
      自動繪圖儀展繪於鑑測原圖上(同重測前地籍圖比例尺1∕1
      200及重測後地籍圖比例尺1∕ 500)，然後依據臺中市龍井
      地政事務所保管之重測前後地籍圖、重測前圖解地籍圖數
      值化成果等資料，展繪本案有關土地地籍圖經界線，與前
      項成果核對檢核後，測定於鑑測原圖上，作成比例尺1/50
      0鑑定圖（即本判決附圖）。
（五）依據內政部國土測繪中心測量結果，無論依照原告指界、
      被告指界、重測前地籍圖經界線計算，雙方土地面積均各
      有增減，可見地籍圖重測後發生面積增減情形，乃因現今
      以新測量技術及儀器進行精密測量所致，揆諸前揭說明，
      在地籍圖並無不精準之前提下，即應以地籍圖為準，仍應
      以重測前之地籍圖經界線作為界址，應較為適當。本件舊
      地籍圖並無不精準之情形，兩造亦未舉證證明舊地籍圖有
      不精準之情事。是以本院依上開原則，確認原告梁錦芳所
      有坐落臺中市○○區○○○段000地號土地與被告所有坐落臺中
      市○○區○○○段000地號土地之界址，為附圖所示A-B點連線
      。確認原告陳穩源所有坐落臺中市○○區○○○段000地號土地
      與被告所有坐落臺中市○○區○○○段000地號土地之界址，為
      附圖所示B-C點連線。確認原告陳穩源所有坐落臺中市○○
      區○○○段000地號土地與被告所有坐落臺中市○○區○○○段000
      地號土地之界址，為附圖所示C-D點連線。確認原告陳華
      榮所有坐落臺中市○○區○○○段000地號土地與被告所有坐落
      臺中市○○區○○○段000地號土地之界址，為附圖所示D-E點
      連線。確認原告蔣淑甘所有坐落臺中市○○區○○○段000地號
      土地與被告所有坐落臺中市○○區○○○段000地號土地之界址
      ，為附圖所示E-F點連線（均即舊地籍圖經界線）。
　四、末按確認界址之訴，核其性質，兩造本可互換地位，原告
      提起本訴於法固屬有據，然被告之應訴又為法律規定所必
      然，故被告抗辯自為申張或防衛權利所必要。本院斟酌兩
      造攻擊、防禦方法及本院判決結果，認由原告負擔部分訴
      訟費用較為允當，爰諭知兩造間關於訴訟費用之負擔標準
      如主文第2項所示。
五、訴訟費用負擔之依據：民事訴訟法第81條第2款。　　　
中　　華　　民　　國　　111 　年　　9 　　月　　13　　日
                        臺灣臺中地方法院沙鹿簡易庭
                            法  官  劉國賓
以上為正本，係照原本作成。
如不服本判決，應於判決送達後20日內向本院提出上訴狀並表明
上訴理由（須附繕本）；如委任律師提起上訴者，應一併繳納上
訴審裁判費。
中　　華　　民　　國　　111 　年　　9 　　月　　13　　日
                            書記官  張隆成